【裁判字號】    99,上訴,1255
【裁判日期】    990611
【裁判案由】    違反廢棄物清理法
【裁判全文】
臺灣高等法院刑事判決                99年度上訴字第1255號
    上  訴  人  臺灣桃園地方法院檢察署檢察官
    被      告  甲○○
    選任辯護人  金  鑫  律師
    被      告  乙○○
    選任辯護人  邱秀珠  律師
上列上訴人因被告違反廢棄物清理法案件，不服臺灣桃園地方法
院98年度訴字第1127號，中華民國99年1月26日第一審判決（起
訴案號：臺灣桃園地方法院檢察署98年度偵字第298號），提起
上訴，本院判決如下：
    主      文
上訴駁回。
    理      由
壹、本院審理結果，認第一審判決諭知被告甲○○、乙○○均無
    罪，核無不當，應予維持，並引用附件第一審判決書記載的
    證據及理由。
貳、被告及辯護人對於卷證的證據能力，以及共同被告對於彼此
    的供述，均表示無意見（本院民國（下同）99年4 月23日、
    99年5月26日筆錄）。
、檢察官上訴意旨略以：
一、原判決雖認被告甲○○傾倒的泥土、磚塊，非屬廢棄物；但
    營建剩餘土石方再利用，應依內政部91年9 月17日公告「營
    建事業廢棄物再利用種類及管理方式」的管理方式辦理。原
    判決就此未予說明被告傾倒的泥土、磚塊，已依內政部頒訂
    的「營建剩餘土石方處理方案」處理，而為可再利用的土石
    方資源。所憑的依據及理由應有不備。
二、原判決對於被告甲○○僱員堆置的磚塊、水泥塊與土石，有
    無如何污染環境之虞，也未深究，逕認被告所傾倒非廢棄物
    且無污染環境之虞，也有違誤等語。
肆、就上訴意旨，補充判決理由如下：
一、內政部於90年10月19日訂頒「營建剩餘土石方處理方案」，
    營建剩餘土石方種類，包含建築工程、公共工程及建築物拆
    除工程施工所產生的剩餘泥、土、砂、石、磚、瓦及混凝土
    塊等；但不包括施工所附帶產生的金屬屑、玻璃碎片、塑膠
    類與木屑等廢棄物。
    若包含該等廢棄物，即屬營建事業廢棄物，其再利用須依該
    公告的管理方式辦理，始符合規定，最高法院98年台上第
    6929號判決參照。
    被告甲○○傾倒的混凝土塊、廢磚等，已經桃園縣政府環境
    保護局於98年2 月5 日，會同檢察官勘查：「係由其承包平
    鎮市公所發包之『北興里北勢國小前人行道改善工程』所產
    出，現場判定係屬不含廢棄物的營建工程剩餘土石方（共3
    車）。」有該局98年5 月12日桃環稽字第09 81000501 號函
    （偵卷125 頁）、現場照片（偵卷40-43 頁）及證人李文耀
    的證述（原審訴卷32頁）可憑。
    該等自「北興里北勢國小前人行道改善工程」所產出的傾倒
    物，既未含有金屬屑、玻璃碎片、塑膠類及木屑等廢棄物，
    其再利用自無所謂須依內政部91年9 月17日「營建事業廢棄
    物再利用種類及管理方式」公告的管理方式辦理。上訴意旨
    容有誤會。
二、被告甲○○所傾倒的土石堆面積不大，並未倒進河川且距離
    河川尚有1 至2 公尺，已經證人即查獲員警董政翰明確證述
    ，並有現場照片及桃園縣平鎮地政事務所土地複丈成果可憑
    （偵卷136-137 、102-110 、120 -121頁）。上訴意旨所稱
    「有無如何污染環境之虞」應有誤會。
    況且，起訴（論告）法條：廢棄物清理法第46條第3 款、第
    4 款犯行，並不以是否「致污染環境或有損國民健康」為其
    構成要件。上訴意旨也有誤會。
三、受被告甲○○僱用，實際駕駛貨車傾倒土石方的潘金旗，已
    經檢察官不起訴處分（偵卷153-154 ）。
    不起訴處分理由認定潘金旗受被告甲○○指示所傾倒的地磚
    、水泥塊，非屬廢棄物清理法所規範的廢棄物；而卻起訴雇
    主被告甲○○涉犯廢棄物清理法第46條第3 款（第4 款）犯
    行，亦有矛盾。
四、查獲地點即桃園縣平鎮市○○路○ 段369 巷底新街溪旁水利
    地，距離被告甲○○承包的北勢國小前方人行道改善工程位
    置，僅相隔5 、600 公尺，步行約2 分鐘，已經證人李文耀
    明確結證（原審訴卷32頁）。
    參酌上述環境的距離因素、被告甲○○於白晝15時許，1 車
    1 車接運公然傾倒，並非於夜間摸黑偷倒的方式。被告甲○
    ○辯稱：因施作北勢國小前方人行道工程，必須顧慮學生安
    全而縮短工時，暫時就近置放有用的營建剩餘土石方等語，
    可以採信。
五、本案傾倒土石方的土地並非被告乙○○所有、管理，被告乙
    ○○無權同意被告甲○○傾倒土石，並且被告甲○○明確結
    證：「曾經向被告乙○○提過，但是被告乙○○沒有講好或
    不好，然後我就自己放了。」等語（審訴卷31反、訴卷33反
    頁）。參酌被告乙○○為該地里長，並任環保志工隊大隊長
    ，曾經因上址經常遭棄置不明廢棄物，而以里長名義向平鎮
    市公所請求將該地圍籬等情，公訴意旨並未舉證被告乙○○
    確曾同意被告甲○○將施作人行道工程所剷除的地磚、水泥
    塊暫時置放於該址。
伍、上訴意旨並未提出其他足供調查審理的證據補強被告等確有
    起訴意旨所指犯行。原審以犯罪不能證明而為被告均無罪諭
    知，認事用法並無不當，應予維持。檢察官上訴指稱原判決
    不當，無理由，應予駁回。
陸、適用法律
    刑事訴訟法第373條、第368條。
中    華    民    國    99    年    6     月    11    日
                  刑事第六庭審判長法  官  林明俊
                                  法  官  吳淑惠
                                  法  官  郭豫珍
以上正本證明與原本無異。
檢察官如不服本判決，應於收受送達後10日內向本院提出上訴書
狀，其未敘述上訴之理由者並得於提起上訴後10日內向本院補提
理由書（均須按他造當事人之人數附繕本）。
被告不得上訴。
                                    書記官  胡勤義
中    華    民    國    99    年    6     月    11    日

司法院資訊處製作；財團法人民間司法改革基金會備份。
